最高法院刑事判決　　　　　　　　　　　　　　　九十三年度台上字第二一四四號
　　上　訴　人　台灣高等法院檢察署檢察官
　　被　　　告　甲○○
右上訴人因被告偽造文書案件，不服台灣高等法院中華民國九十年八月十日第二審判
決（九十年度上訴字第五二八號，起訴案號：台灣士林地方法院檢察署八十七年度偵
字第四九九三號），提起上訴，本院判決如左：
    主  文
上訴駁回。
    理  由
按刑事訴訟法第三百七十七條規定，上訴於第三審法院，非以判決違背法令為理由，
不得為之。是提起第三審上訴，應以原判決違背法令為理由，係屬法定要件。如果上
訴理由狀並未依據卷內訴訟資料，具體指摘原判決不適用何種法則或如何適用不當，
或所指摘原判決違法情事，顯與法律規定得為第三審上訴理由之違法情形，不相適合
時，均應認其上訴為違背法律上之程式，予以駁回。本件原判決以公訴意旨略稱：被
告甲○○於民國八十六年十一月間，借用告訴人廖宏光帳戶購買股票，詎被告意圖為
自己不法之所有，明知已無資力支付股票價款，猶交付二張不能兌現，分別由粘顯宗
及李復興簽發面額分別為新台幣（下同）一百二十萬元及一百五十萬元之支票給告訴
人，作為股票交易款；被告並在各該支票背面偽造張永祥之背書，以取信於告訴人，
足生損害於張永祥及告訴人。告訴人不知其詐，為被告代墊同額之股票交易款。詎支
票屆期提示，均遭退票，告訴人始知受騙。因認被告牽連涉犯刑法第三百三十九條第
一項之詐欺及同法第二百十條之偽造文書罪嫌。經審理結果，認不能證明被告犯罪，
因而維持第一審諭知被告無罪之判決，駁回檢察官在第二審之上訴，已綜核卷內全部
證據資料，詳加審酌論斷，從形式上觀察，並無判決違背法令之情形存在。又證據之
取捨及證據證明力如何，均屬事實審法院得自由裁量、判斷之職權，苟其此項裁量、
判斷，並不悖乎通常一般之人日常生活經驗之定則或論理法則，又於判決內論敘其何
以作此判斷之心證理由者，即不得任意指摘其為違法，據為提起第三審上訴之適法理
由。原判決引用第一審判決書之記載，以告訴人於歷經三、四個月之偵查期間，始終
未曾提及有證人陳文吉、廖成勇在場目擊。且證人陳文吉及廖成勇與被告素不相識，
於八十六年十一月、十二月間，僅一面之緣，嗣即無聯絡，二人卻能於時隔約一年六
個月之八十八年五月三十一日庭訊時，認出被告即為當日介紹之張永祥，且能清楚指
出當時被告與其等對談之內容。而談話內容，並無特殊之處，衡情應無就細節深刻記
憶之理，仍能清晰記憶彷如昨日發生之事，殊違常情，因認其二人之證詞，尚難遽採
。核其採證並無違背經驗或論理法則。另原判決已敘明告訴人既一再陳稱被告自八十
六年十月十日起借用其帳戶購買股票，惟為被告所否認，告訴人始終無法提出經由證
券公司交易股票之明細，供法院查對，其私人製作之對帳單不足資為被告曾委託其買
賣股票之證明。縱令告訴人確有委託蔡秀賢買賣股票，亦無證據足以證明係代被告為
之，告訴人空言主張被告委託其買賣股票，自屬無據。從而既無證據足以證明被告有
委託告訴人買賣股票，被告自無交付「買賣股票價金支票」予告訴人之理，被告辯稱
僅係代林德賢轉交支票，堪足採信（見原判決理由三）。則林德賢有無行動能力？何
以委託被告將支票交付告訴人﹖殊與判斷被告是否成立偽造文書犯行無涉，原判決未
為無益之說明，亦難指為違法。又證人林德賢、潘佳伶既經事實審法院多次傳喚、拘
提均未到庭，此俱有送達證書、拘票在卷可稽。足認其已盡調查之能事，檢察官上訴
意旨照引告訴人之聲請狀所載，指摘原審調查未盡云云，顯未依據卷內訴訟資料具體
指摘，亦非適法之第三審上訴理由。乃又執前詞，漫謂上訴人之行為應成立犯罪云云
，尤係對原審已經調查說明之事項及採證認事職權之適法行使，任意指摘，難謂已符
合首揭法定上訴要件。至於公訴人認被告另犯刑法第三百三十九條第一項之詐欺罪部
分，核屬刑事訴訟法第三百七十六條第四款所列不得上訴第三審之案件，公訴人認定
此部分與前開偽造文書之重罪，而得上訴第三審部分有牽連犯關係。但如前所述，重
罪部分之上訴既不合法，此輕罪部分自無從依審判不可分原則併為實體上之審判。從
而應將本件上訴，從程序上予以駁回。
據上論結，應依刑事訴訟法第三百九十五條前段，判決如主文。
中　　　華　　　民　　　國　　九十三　　年　　　四　　　月　　二十九　　日
                              最高法院刑事第四庭
                                  審判長法官  紀　俊　乾
                                        法官  黃　正　興
                                        法官  劉　介　民
                                        法官  陳　東　誥
                                        法官  白　文　漳
      右正本證明與原本無異
                                              書  記  官
中　　　華　　　民　　　國　　九十三　　年　　　五　　　月　　　三　　　日
                                                                       ：
